【裁判字號】    98,訴,1183
【裁判日期】    981230
【裁判案由】    強盜
【裁判全文】
臺灣桃園地方法院刑事判決              98年度訴字第1183號
公  訴  人  臺灣桃園地方法院檢察署檢察官
被      告  甲○○
指定辯護人  鄭仁壽律師
上列被告因強盜案件，經檢察官提起公訴（98年度偵字第20412
號），本院判決如下：
    主  文
甲○○意圖為自己不法之所有，攜帶兇器，以強暴至使不能抗拒
，而取他人之物，處有期徒刑柒年貳月。扣案之長刀壹把、麻布
手套壹雙、藍色口罩壹個及白色棉繩壹條均沒收。
    事  實
一、甲○○因缺錢花用，基於意圖為自己不法所有之強盜犯意，
    於民國98年9 月20日晚間10時30分許，騎乘其所有車牌號碼
    251-BSZ 號重型機車（未懸掛車牌）途經桃園縣中壢市○○
    街與同慶路口之際，見乙○○將車牌號碼W6-4732 號自用小
    客車停放於路邊正擬下車，有機可乘，遂戴上其所有之藍色
    口罩，持客觀上足以對人之生命、身體、安全造成危害，可
    資作為兇器長約30公分、刀刃呈鋸齒狀之長刀1 把，由前開
    自小客車駕駛座後方車門進入車內，以長刀抵住乙○○脖子
    ，並抓住乙○○之左手，喝令乙○○進入前開車輛之後座，
    以此強暴方法至使乙○○不能抗拒後，即戴上自備之麻布手
    套，自乙○○包包中強取新臺幣（下同）1 萬3,500 元及乙
    ○○所有之中華郵政股份有限公司帳號000000000000000 號
    提款卡1 張，甲○○因認取得之現金不足，遂承前犯意，接
    續以隨身攜帶之白色棉繩將乙○○之雙手綑綁住至使不能抗
    拒後，自行坐入前開自小客車駕駛座內，旋搭載乙○○在中
    壢市內等處環繞伺機尋找偏僻地點之提款機，要求乙○○提
    供前開提款卡之密碼，欲提領乙○○前開帳戶內之款項，惟
    因未能搜尋提款機，又遍見巡邏員警而未得逞。嗣甲○○為
    免前情為警查獲，遂於中壢市○○○路○ 段與龍慈街口令乙
    ○○先行下車，並自行駕駛前開車輛停放於中壢市○○街12
    7 號前丟置且將前開車鑰匙放置於車輪下後，再騎乘原先停
    放於附近之前開機車離去。末於同日晚間11時許，在中壢市
    ○○路與新中北路2 段口，因機車未掛車牌而為警臨檢，查
    悉上情，並扣得長刀1 把、麻布手套1 雙、藍色口罩1 個及
    白色棉繩1 條。
二、案經桃園縣政府警察局中壢分局報告台灣桃園地方法院檢察
    署檢察官偵查起訴。
    理  由
壹、程序部分：
    按被告以外之人於審判外之言詞或書面陳述，除法律有規定
    者外，不得作為證據。又被告以外之人於審判外之陳述，雖
    不符前4 條之規定，而經當事人於審判程序同意作為證據，
    法院審酌該言詞陳述或書面陳述作成時之情況，認為適當者
    ，亦得為證據。當事人、代理人或辯護人於法院調查證據時
    ，知有第159 條第1 項不得為證據之情形，而未於言詞辯論
    終結前聲明異議者，視為有前項同意，刑事訴訟法第159 條
    第1 項、第159 條之5 分別定有明文。查證人乙○○於警詢
    時之陳述，固係審判外之陳述，惟被告甲○○及其指定辯護
    人就上開審判外之陳述，於本院審理中知有該項證據均未曾
    於言詞辯論終結前聲明異議，而本院審酌該證人陳述作成時
    之情況，並無違法取證及證明力過低之瑕疵，亦認以之作為
    證據為適當，依前揭規定說明，自有證據能力。至證人乙○
    ○於偵查中於供前具結所為之陳述（有結文1 紙附於偵查卷
    可稽），係檢察官依法訊問，復無其他事證足資認定其於檢
    察官訊問時有受違法取供情事，並無特別不可信之情況，依
    刑事訴訟法第159 條之1 第2 項之規定，亦有證據能力。另
    本件認定事實引用之卷內其餘所有卷證資料（包含文書證據
    、物證等證據），並無證據證明係公務員違背法定程序取得
    ，且被告等亦未於言詞辯論終結前表示異議，均有證據能力
    。
貳、實體部分：
一、訊據被告甲○○對於前揭犯罪事實於警詢、偵訊及本院審理
    中均坦承不諱，且與證人即被害人乙○○於警詢、偵查時指
    證之情節相符，並有贓物認領保管單2 紙、照片8 張及長刀
    1 把、麻布手套1 雙、藍色口罩1 個及白色棉繩1 條等作案
    工具扣案可資佐證，被告前揭具任意性之自白應屬可信，則
    本件被告犯罪事證明確，應依法論科。
二、按強盜罪所施用之強暴、脅迫手段，祇須足以壓抑被害人之
    抗拒，其喪失意思自由為已足，縱令被害人實際無抗拒行為
    ，仍於強盜罪之成立，不生影響（最高法院30年上字第3023
    號判例）。次按所謂不能抗拒，祇須行為人所施之暴力已足
    使被害人本人主觀上受到壓制無法抗拒為已足，至客觀上是
    否已達一般人皆不能抗拒之程度，則非所問（最高法院70年
    度台上字第1349號、72年度台上字第5029號判決意旨參照）
    。又強盜罪之行為態樣包含強暴與脅迫。所謂「強暴」，係
    謂直接或間接對於人之身體施以暴力，以壓制被害人之抗拒
    之狀態而言；「脅迫」則係指行為人以威嚇加之於被害人，
    使其精神上萌生恐懼之心理，以達到至使不能抗拒之程度。
    本件被告「以長刀架在車內之人頸部」、「強拉人進入汽車
    後座」、「以棉繩綑綁被害人雙手」，係對被害人身體施以
    暴力，係屬「強暴」之舉，而查本案案發時間係在夜間，被
    害人獨自1 女子駕駛汽車停放於路邊之際，突遭被告身強體
    壯之人侵入其所有自小客車內，以長刀抵住脖子，並強拉其
    進入車內後座，依當時客觀情狀，縱被告未以其他言語恫嚇
    ，亦未施加其他暴力，而被害人僅於其強拉進入車內時稍做
    掙扎，嗣無其他抵抗行動，任令被告強取其現金、提款卡，
    並供出密碼，但被害人以一獨身女子當時身處孤立無援之處
    境下，揆諸首揭判例及判決要旨，被告所為顯係以強暴之方
    式，壓制被害人乙○○之自由意志，而達於至使人不能抗拒
    之程度。次按所謂兇器，其種類並無限制，凡客觀上足對人
    之生命、身體、安全構成威脅，具有危險性之兇器均屬之。
    （最高法院79年台上字第5253號判例意旨參照）。查被告作
    案時所持用之扣案長刀1 把，長約30公分且刀刃係金屬材質
    呈現鋸齒狀，並具有相當尖銳性，在客觀上顯足為傷害人之
    生命、身體之物品而為具有危險性之兇器。
三、核被告所為，係犯刑法第330 條第1 項加重強盜罪。再按強
    盜於行劫時，綑縛事主，即係實施強暴脅迫，應包括於強盜
    行為以內，不另成立妨害自由罪。又捕禁被害人，勒令交款
    ，其捕禁即屬強暴、脅迫，當然包括於強盜行為之內，不能
    於強盜罪外，更論以妨害自由之罪（最高法院24年上字第44
    07號、23年上字第1578號判例要旨參照）、「強盜罪以強暴
    、脅迫等方法，至使不能抗拒為構成要件之一，當然含有妨
    害被害人自由之性質，故犯強盜罪而有妨害被害人之自由時
    ，是否另論以妨害自由罪名，應就行為人之全部犯罪行為實
    施過程加以觀察。倘妨害自由行為時，強盜行為尚未著手實
    施，可依其情形認為妨害自由、強盜犯罪間具有方法結果之
    牽連關係；若強盜犯行業已著手實施，則所為強暴、脅迫等
    非法方法剝奪被害人行動自由行為，應包括在強盜行為之內
    ，無另行成立刑法第三百零二條第一項之妨害自由罪之餘地
    。」（最高法院92年度台上字第2184號判決參照）。查被告
    固以棉繩綑綁被害人雙手後，以W6-4732 號自用小客車搭載
    其於中壢市內環繞，其所為行為，固屬妨害自由之行為，然
    被告斯時既已對被害人乙○○表示強盜財物之意思，顯已著
    手實施強盜行為，揆諸上開判例要旨，被告所為妨害告訴人
    乙○○自由之行為，應包括在上開強盜行為之內，不另論妨
    害自由罪。另被告雖先後對告訴人乙○○實施二次強盜財物
    行為，然該二次強盜行為（一次既遂、一次未遂）分別係於
    密切接近之時間實施，且所侵害之法益相同，行為之獨立性
    極為薄弱，依一般社會健全觀念難以強行分離，係基於單一
    犯意接續所為，侵害單一法益，為接續犯，屬單純一罪，應
    只論以一加重強盜罪。爰審酌被告正值盛年，不思正途營生
    ，只因經濟困難即強盜他人財物，其犯行造成社會治安危害
    及告訴人乙○○心理所受之恐懼非微，惟被告犯後始終坦承
    犯行、態度良好等一切情狀，量處如主文所示之刑。又扣案
    長刀1 把、麻布手套1 雙、藍色口罩1 個及白色棉繩1條 均
    為被告所有供其強盜乙○○時所用，業據被告於本院審理時
    供承在卷，應依刑法第38條第1 項第2 款規定沒收之。
據上論斷，應依刑事訴訟法第299 條第1 項前段，刑法第330 條
第1 項、第38條第1 項第2 款，判決如主文。
本案經檢察官吳美文到庭執行職務。
中    華    民    國    98    年    12    月    30    日
                  刑事第五庭  審判長法  官  潘政宏
                                    法  官  江春瑩
                                    法  官  張詠晶
以上正本證明與原本無異。
如不服本判決應於收受本判決後10日內向本院提出上訴書狀，並
應敘述具體理由，如未敘述上訴理由者，應於上訴期間屆滿後20
日內補提理由書狀於本院（均須按他造當事人之人數附繕本）「
切勿逕送上級法院」。
                                    書記官  王峻宏
中    華    民    國    99    年    1     月    4     日
附錄本案論罪科刑依據之法條：
中華民國刑法第330條（加重強盜罪）
犯強盜罪而有第321 條第1 項各款情形之一者，處7 年以上有期
徒刑。
前項之未遂犯罰之。
中華民國刑法第321條（加重竊盜罪）
犯竊盜罪而有左列情形之一者，處6 月以上、5 年以下有期徒刑
：
一、於夜間侵入住宅或有人居住之建築物、船艦或隱匿其內而犯
    之者。
二、毀越門扇、牆垣或其他安全設備而犯之者。
三、攜帶兇器而犯之者。
四、結夥三人以上而犯之者。
五、乘火災、水災或其他災害之際而犯之者。
六、在車站或埠頭而犯之者。
前項之未遂犯罰之。

司法院資訊處製作；財團法人民間司法改革基金會備份。
